【裁判字號】    89,上易,2951
【裁判日期】    900731
【裁判案由】    傷害
【裁判全文】
臺灣高等法院臺中分院刑事判決          民國八十九年度上易字第二九五一號
    上  訴  人  臺灣臺中地方法院檢察署檢察官
    上  訴  人
    即  被  告  戊○○
    選任辯護人  常照倫
右上訴人因被告傷害案件，不服臺灣臺中地方法院中華民國八十九年十一月八日第一
審判決（民國八十九年度易字第三四七七號，起訴案號：臺灣臺中地方法院檢察署民
國八十九年度偵字第一五四六六號），提起上訴，本院判決如左：
    主    文
原判決撤銷。
戊○○無罪。
    理    由
一、臺灣臺中地方法院檢察署檢察官公訴意旨略以：戊○○於民國（下同）八十九年
    五月十九日中午十二時三十分許，駕駛自用小客車抵台中市順路一○八號管理員
    室時，適遇己○○偕同其配偶乙○○外出，程、謝二女因故發生糾葛，竟均基於
    傷害之犯意而出手互毆、拉扯，己○○因而受有右前臂擦破傷、胸痛、胸悶等傷
    害，戊○○亦因而受有右臉多處抓傷併皮膚缺損之傷害（己○○所涉傷害部分由
    公訴人另行起訴），案經被害人己○○訴請偵辦，因認涉犯刑法第二百七十七條
    第一項之傷害罪嫌。
二、按犯罪事實應依證據認定之，無證據不得推定其犯罪事實，刑事訴訟法第一百五
    十四條定有明文。又認定不利於被告之事實，須依據證據，苟積極證據不足為不
    利於被告之認定時，即應為有利於被告之認定，更不必有何有利之證據。且刑事
    訴訟法上所謂認定犯罪事實之積極證據，係指適合於被告犯罪事實之認定之積極
    證據而言，雖不以直接證據為限，間接證據亦包括在內，然而無論直接或間接證
    據，其為訴訟上之證明，須於通常一般之人均不致有所懷疑，而得確信其為真實
    之程度者，始得據為有罪之認定，倘其證明尚未達此一程度，而有合理之懷疑存
    在時，自不能以推測或擬制之方法，以為有罪裁判之基礎，最高法院著有三十年
    上字第八一六號、二十九年上字第三一○五號、七十六年台上字第四九八六號、
    四十年台上字第八六號等判例可資參照。本件公訴意旨認被告與告訴人互毆、拉
    扯而涉犯傷害罪嫌，無非以告訴人之指訴及證人乙○○（告訴人之配偶）供證被
    告確有拉扯告訴人之手為依據。惟訊據上訴人即被告戊○○（下簡稱被告）堅決
    否認有出手毆打告訴人之行為，辯稱：被告於八十九年五月十九日十二時三十分
    駕車停於台中市○○路一○八號管理前等候友人陳黎娟下樓拿鑰匙之同時，巧遇
    告訴人己○○及乙○○外出，被告見狀搖下車窗欲打招呼，惟見告訴人面表不悅
    ，因而作罷。於是低頭撥打手上行動電話催問友人下樓否，不料不知何故，告訴
    人突然將手伸入車窗內猛抓被告之右臉頰，被告疼痛慌亂之際，只得儘力將告訴
    人手指撥開，並大聲呼喊，當時見告訴人之夫乙○○前來將告訴人拉走，並拉告
    訴人往其座車處，被告下車質問告訴人為何打人，只見乙○○點頭並揮手示意，
    將告訴人拉進其車駕車離去，被告並未拉告訴人，也沒有碰到他（即告訴人身體
    ）等語。經查：
  (一)被告自偵查伊始至本院審理中均堅決否認有毆打告訴人，辯稱係遭告訴人伸手入
    左車窗內抓傷。
  (二)告訴人於其告訴狀指稱：「被告又來告訴人家，遇見告訴人即要告訴人替其弟謝
    江圳償債，告訴人回絕，並告以非債務人無償債之義務，被告手拉告訴人，欲
    將告訴人押入其車內載走，告訴人極力反抗，被告即動手打告訴人，又用力拉告
    訴人至其車旁，致告訴人右前臂擦破傷胸部疼痛」。然卷查告訴人於其被訴傷害
    案件原審法院八十九年度易字第二九○三號審理時供（辯）稱：「當天伊站在伊
    住家大樓之管理室前等候伊先生乙○○開車過來，便看見戊○○將車停在附近二
    、三十公尺遠處，人站在車外，她（指戊○○下同）突然跑過來，伊便逃跑，她
    追到時便將伊手拉住，伊手一直揮，她就用行動電話打伊胸部，伊即趕緊跑到伊
    先生車內，並未出手打她」；又「於同案偵查甲○察官訊問時供稱：「（是否於
    程女所述時、地打傷她﹖）沒有，我有看到她，我誤以為她要討債，所我就與我
    先生駕車離開」、「妳與告訴人有無糾紛或仇隙﹖）沒有」等語，與本件告訴狀
    所指訴：「被告至告訴人家討債、被告拉告訴人欲將其押入其車內載走，告訴人
    極力反抗，被告即動手打告人等情不符，已難認其指訴為真實。證人即告訴人之
    配偶乙○○於偵查中供證：「當天我和我太太己○○正準備要出去吃飯，看到戊○○拉我太太己○○的手，我過去制止，叫程不要這樣」等語（見偵查卷第二十
    頁反面），於原審審理供證：「我有在現場，我有看到他們在爭吵，我有看到被
    告用手抓告訴人的手，我太太因此而受傷」（原審卷第十三頁），二次所供證已
    有不符，且與告訴人所指之傷在右前臂、胸部不符；另在本院審理時供證：我看
    到時被告在車外，看到她就害怕，我想趕快開車離去，他們就吵起來我趕緊勸太
    太走」（本院九十年七月十八日審判筆錄），亦不能證明被告有毆打或用手抓傷
    告訴人，該證人之證詞，尚難持為被告不利之證據，甚明。
  (三)證人丙○○於原審審理時供證：「我於八十九年五月十九日，十二時三十分許有
    在台中市○○路一○八號前，我去那裡找朋友，我有看到一男一女，女的伸手到
    車子裡面，我以為他在拿東西，後來有聽到尖叫聲，男的就把女的拉走，沒有看
    到互毆，我只看到外面的己○○伸手到車子裡面，沒有看到車內的人伸出來」（
    見原審卷第二十四頁）；於本院審理中供證：「我不認識被告，在旅順路，我朋
    友在那邊開店，當天我正要去買金紙，我剛好要轉彎看到一男一女靠近車子，看
    到這位太太（當庭指告訴人）手伸到車窗裡，然後裡面出尖叫聲，他的先生（指
    證人乙○○）拉她去上車，然後被告下車走出來，臉上有血，並說為何打人，被
    告沒有打對方，我看到告訴人打人直到他們離開等語（本院九十年七月十八日審
    判筆錄），核與被告自偵查中至法院審理中所辯情節大致相符，顯見被告所辯非
    虛，該證人丙○○之證詞，核勘採信。
三、綜上所述，尚無證據足認被告涉犯本件傷害犯行，此外，查無其他確切證據（檢
    察官上訴亦未舉證以供調查）足證被告有傷害行為，其被訴本件傷害犯罪自屬不
    能證明，原審未察，遽為被告有罪之判決，自有未合，被告上訴意旨指摘原判決
    不當，為有理由（檢察官上訴指摘原判決量刑過輕，為無理由），應由本院將原
    判決撤銷改判，依法諭知被告無罪，庶免冤抑。
四、據上論斷，應依刑事訴訟法第三百六十九條第一項前段、第三百六十四條、第三
    百零一條第一項，判決如主文。
本案經檢察官丁○○到庭執行職務。
中      華      民      國      九十     年       七      月   三十一   日
                                  臺灣高等法院臺中分院刑事第一庭
                                        審判長法  官  陳  紀  綱
                                              法  官  陳  登  源
                                              法  官  蕭  錦  鍾
右正本證明與原本無異。
不得上訴。
                                              書記官  魏  維  廷
中      華      民      國      九十     年       八      月     一     日
                                                     Ｉ


司法院資訊處製作；財團法人民間司法改革基金會備份。
